臺灣臺北地方法院民事判決　　　　　　 100年度家訴字第36號
原　　　告　李尚祐
　　　　　　李右軍
前列二人共同
訴訟代理人　李建慶律師
　　　　　　方伯勳律師
複 代理 人　張家訓律師
被　　　告　曾蘭英
上列當事人間分割共有物事件，本院於民國一百年七月十九日言
詞辯論終結，判決如下：
    主  文
兩造對於被繼承人李正宗如附表一、二、三所示之遺產准予分割
，其分割方法如附件所示。
訴訟費用由被告負擔三分之一，餘由原告負擔。
    事  實
甲、原告方面：
一、聲明：如主文所示。
二、陳述略稱：
  (一)兩造之被繼承人李正宗於民國九十七年九月六日死亡，遺有
    如財政部臺北市國稅局遺產稅繳清證明書所列之財產，繼承
    人共計有配偶曾蘭英、子李尚祐、女李右軍、李右芷、李明
    芳等人，其中李右芷及李明芳業經拋棄繼承，故由子女即原
    告李尚祐、李右軍二人及配偶即被告曾蘭英共同繼承，且兩
    造均無拋棄繼承之表示，每人應繼分各為三分之一。
  (二)因被繼承人李正宗並未以遺囑禁止繼承人分割遺產，兩造亦
    未以契約限制分割遺產，就其中被繼承人所有之第一電阻電
    容器股份有限公司（下稱第一電阻公司）股票四百三十四萬
    九千三百八十股，曾通知被告依法定應繼分比例配合辦理股
    票過戶事宜，但被告均置之不理，無法達成分割之協議，因
    第一電阻公司屬家族企業，不適合變價分割股票，爰依民法
    第一千一百六十四條規定，訴請按應繼分之比例各三分之一
    予以分割如附表一所示，另因系爭股份之數額無法依應繼分
    比例平均分割，而依應繼分比例三分之一分割為一百四十四
    萬九千七百九十三股，剩餘一股，為求辦理分割手續之簡便
    ，原告李右軍部分同意將應得之數額，其中二百十八股，分
    配予原告李正宗一百三十六股，分配予被告曾蘭英八十二股
    。又依民法第一千一百六十四條所定之遺產分割，係以遺產
    為一體，整個的為分割，而非以個個財產公同共有關係之消
    滅，應以全部遺產為分割對象，是以原告另請求就附表二所
    示不動產，附表三所示存款亦予以分割。關於附表一至附表
    三遺產之分割方法則如附件所示。
  (三)應特別說明者，被繼承人李正宗所遺留之不動產「臺北縣蘆
    洲市○○段八六一地號土地」、「臺北縣蘆洲市○○段八七
    二地號土地」二筆（國稅局遺產繳清證明書中編號四、五號
    ），業經共有人等依土地法第三十四條之一為處分，並將被
    告曾蘭英所應分得之價款依法提存於臺灣屏東地方法院，該
    價款亦已為被告所領取，故前開二筆土地不列入本件附表二
    之不動產範圍內。另財政部臺北市國稅局遺產稅繳清證明書
    其中第四頁有關第一電阻公司股份已經更正為四百三十四萬
    九千三百八十股，並由國稅局蓋用校對章，而附表二不動產
    部分有關原登記名義人為李新蔗部分，亦已依法辦妥相關公
    同共有繼承登記，訴請分割即不受民法第七百五十九條規定
    之限制。
三、證據：提出死亡證明書影本一件、除戶謄本影本一件、更正
    前後財政部臺北市國稅局遺產稅繳清證明書影本各一件、繼
    承系統表一件、本院家事法庭函影本一件、存證信函及送達
    回執影本各一件、土地及建物登記謄本二疊、共有土地標示
    及價金分配、提存書影本各一件、財產歸屬資料清單影本一
    件為證。
乙、被告方面：被告未於言詞辯論期日到場，亦未提出書狀作何
    聲明或陳述。
丙、本院依職權向財政部台北市國稅局調取被繼承人遺產稅申報
    書、繳清證明書等相關資料影本。
    理  由
一、程序方面：
  (一)按民事訴訟法第十八條第一項規定「因遺產之繼承、分割、
    特留分或因遺贈或其他因死亡而生效力之行為涉訟者，得由
    繼承開始時被繼承人住所地之法院管轄。」，本件繼承開始
    時被繼承人李正宗之住所地為臺北市○○區○○路二段一八
    九巷十六號，故本院具有管轄權，合先敘明。
  (二)被告經合法通知未於言詞辯論期日到場，核無民事訴訟法第
    三百八十六條所列各款情形，爰依原告之聲請，由其一造辯
    論而為判決。
二、原告主張意旨略以：兩造均為被繼承人李正宗之繼承人，李
    正宗過世後留有如附表一至三所示遺產尚未分割，因無法達
    成遺產分割之協議，故訴請准予分割遺產，分割方法如主文
    所示等語。被告未於言詞辯論期日到場，亦未提出書狀作何
    聲明或陳述。
三、按「按繼承人得隨時請求分割遺產，民法第一千一百六十四
    條前段定有明文。又共有人因共有物分割之方法不能協議解
    決，而提起請求分割共有物之訴，應由法院依民法第八百二
    十四條命為適當之分配，不受任何共有人主張之拘束，及不
    得以原告所主張分割之方法不當，遽為駁回分割共有物之訴
    之判決。」（最高法院八十四年度台上字第九七一號裁判意
    旨參照）。次按民法第一千一百六十四條所定之遺產分割，
    係以整個遺產為一體為分割，並非以遺產中個別之財產分割
    為對象，亦即遺產分割之目的在廢止遺產全部之公同共有關
    係，而非旨在消滅個別財產之公同共有關係，其分割方法應
    對全部遺產整體為之（最高法院九十七年度台上字第一○三
    號裁判意旨參照）。經查：(一)兩造均為被繼承人李正宗之繼
    承人，原告二人為其子女，被告為其配偶，應繼分各三分之
    一，其餘被繼承人李正宗之子女業已拋棄繼承之事實，有原
    告所提出死亡證明書影本一件、除戶謄本影本一件、更正前
    後財政部臺北市國稅局遺產稅繳清證明書影本各一件、繼承
    系統表一件、本院家事法庭函影本一件為證，故被繼承人李
    正宗所留有如附表一至三之遺產，應由原告二人與被告依應
    繼分各分三分之一繼承；(二)原告主張就被繼承人李正宗之遺
    產，與被告無法達成遺產分割之協議，業據提出存證信函及
    送達回執影本各一件為證，被告經合法通知未於言詞辯論期
    日到場，亦未提出書狀作何聲明或陳述，堪信原告主張為真
    實，從而原告依民法第一千一百六十四條前段之規定訴請分
    割遺產為有理由，應予准許；(三)關於遺產分割之方法：(1)原
    告主張附表一股票牽涉家族企業經營，不適合變價分割，請
    求依附表一分配股數予以原物分割等語，查此分割方案中，
    被告實際分得較三分之一股數略多之股數，對被告並無不利
    ，亦避免花費變價之程序費用，經核尚屬適當；(2)原告另主
    張附表二所示不動產，依兩造每人三分之一比例分別共有，
    附表三所示存款，依兩造每人三分之一比例取得，亦屬公平
    合理，經核亦屬適當；(四)綜上，原告主張之分割方法均屬適
    當，故判決如主文所示。
四、原告之其餘攻擊防禦方法，於本件判決結果無影響，爰不一
    一論列，附此說明。
五、據上論結，本件原告之訴為有理由，並依民事訴訟法第三百
    八十五條第一項前段、第八十條之一、第八十五條第一項前
    段，判決如主文。
中    華    民    國   100    年    8     月     9    日
                      家事法庭法  官  文衍正
以上正本係照原本作成。
如對本判決上訴，須於判決送達後20日內向本院提出上訴狀。如
委任律師提起上訴者，應一併繳納上訴審裁判費。
中    華    民    國   100    年    8     月     9    日
                              書記官  蔡沛圻
附件：
一、附表一所示之股票，依附表一所示之分配股數分配。
二、附表二所示之不動產，依兩造每人三分之一比例分別共有。
三、附表三所示之存款，依兩造每人三分之一比例取得。